【裁判字號】    97,審重訴,197
【裁判日期】    971009
【裁判案由】    清償借款
【裁判全文】
臺灣高雄地方法院民事判決           97年度審重訴字第197號
原      告  第一商業銀行股份有限公司
法定代理人  丙○○
訴訟代理人  庚○○
            己○○
被      告  金雨彩色印刷股份有限公司
兼上列一人
法定代理人  陳高鵬原名陳高富.
                      住高雄市.
                      身分證統.
被      告  商靜芬原名商靜甄.
                      住高雄市.
                      身分證統.
            丁○○    住高雄市.
                      身分證統.
            戊○○○○○○○○.
                      住高雄縣.
                      身分證統.
上列一人
訴訟代理人  乙○○    住高雄縣.
                      居高雄市.
被    告  佑振有限公司
                      設高雄市.
法定代理人  甲○○    住高雄市.
上列當事人間請求清償借款事件，本院於民國97年9 月25日言詞
辯論終結，判決如下：
    主    文
被告金雨彩色印刷股份有限公司、陳高鵬、商靜芬、丁○○應連
帶給付原告新台幣壹仟伍佰貳拾參萬肆仟肆佰肆拾柒元，及如附
表一所示之利息並違約金。
被告戊○○○○○○○○○○○○○○應給付原告新台幣參拾參
萬陸仟貳佰壹拾元，及如附表二所示之利息。
被告佑振有限公司應給付原告新台幣參拾肆萬參仟捌佰伍拾元，
及如附表三所示之利息。
第二、三項主文所示之被告為給付時，第一項主文所示被告在該
給付範圍內，免再為給付之義務。第一項主文所示被告給付之金
額超過第二、三項主文所示合計之金額時，第二、三項主文所示
被告即免再為給付之義務。
訴訟費用新台幣壹拾肆萬陸仟柒佰壹拾貳元由被告金雨彩色印刷
股份有限公司、陳高鵬、商靜芬、丁○○連帶負擔。
    事實及理由
一、本件被告金雨彩色印刷股份有限公司（下稱金雨公司）、陳
    高鵬（原名陳高富）、商靜芬（原名商靜甄）、丁○○、佑
    振有限公司（下稱佑振公司）未於言詞辯論期日到場，核無
    民事訴訟法第386 條所列各款情形，爰依原告之聲請，由其
    就此部分被告一造辯論而為判決。
二、原告主張：金雨公司於民國96年12月12日邀同陳高鵬、商靜
    芬、丁○○為連帶保證人，與伊簽訂保證書，約定就金雨向
    伊借款金額在新台幣（下同）2,500 萬元之範圍內願負連帶
    保證責任（含之前已借而尚未清償之款項）。金雨公司於簽
    約前後向伊借款之各筆金額詳如附表一所示，並均約定如遲
    延給付本息時，除仍依原約定利率計付遲延利息外，其逾期
    清償在6 個月以內者，應按上開利率10 %，逾期清償在6 個
    月以上者，其超過6 個月部分，按上開利率20 %計算違約金
    。另約定如遲延一期給付本息時，即喪失期限利益，全部債
    務視為到期。詎金雨公司自年4 月1 日起即未依約清償，依
    約各筆借款均已視為全部到期。經核算結果，尚有本金15,2
    34,447元及如附表一所示之本金、利息及違約金未為清償。
    又金雨公司為清償其借款，曾背書交付由被告戊○○○○○
    ○○○○○○○○○（下稱蔣仁立）所簽發如附表二所示33
    6,210 元之支票；被告佑振公司所簽發如附表三所示343,85
    0 元之支票，然經屆期為提示，均不獲支付。爰依消費借貸
    、連帶保證及票據之法律關係，提起本訴，並聲明求為命被
    告給付如主文第一至四項所示之判決。
三、被告蔣仁立則以：伊係將附表二所示支票借與金雨公司使用
    ，並未取得任何利益，伊願於原告給付金雨公司之金額範圍
    內負清償責任等語，資為抗辯。並聲明駁回原告之訴。另被
    告金雨公司、陳高鵬、商靜芬、丁○○、佑振公司則均未於
    言詞辯論期日到場，亦未提出書狀作何聲明或陳述。
四、按稱消費借貸者，謂當事人一方移轉金錢或其他代替物之所
    有權於他方，而約定他方以種類、品質、數量相同之物返還
    之契約；借用人應於約定期限內，返還與借用物種類、品質
    、數量相同之物；遲延之債務，以支付金錢為標的者，債權
    人得請求依法定利率計算之遲延利息。但約定利率較高者，
    仍從其約定利率；當事人得約定債務人於債務不履行時，應
    支付違約金，民法第474 條第1 項、第478 條前段、第233
    條第1 項及第250 條第1 項分別定有明文。再按稱保證者，
    謂當事人約定，一方於他方之債務人不履行債務時，由其代
    負履行責任之契約；保證債務，除契約另有訂定外，包含主
    債務之利息、違約金、損害賠償及其他從屬於主債務之負擔
    ，亦為民法第739 條及第740 條所明定。又保證債務之所謂
    連帶，係指保證人與主債務人負同一債務，對於債權人各負
    全部給付之責任者而言，此觀諸民法第272 條第1 項規定連
    帶債務之文義即明，有最高法院45年台上字第1426號判例意
    旨可資參酌。另發票人應照支票文義擔保支票之支付。執票
    人向支票債務人行使追索權時，得請求自為付款提示日起之
    利息，如無約定利率者，依年利六釐計算。亦為票據法第12
    6 條、第133條所明定。
五、本件原告主張被告金雨公司邀同被告陳高鵬、商靜芬、丁○
    ○為連帶保證人向其借款後未依約清償，及為清償上開借款
    而背書交付由蔣仁立、佑振公司所簽發如附表二、三所示之
    支票，而屆期提示均遭退票之事實，業據其提出借據、保證
    書、約定書、清償明細、支票及退票理由單為證。本院依上
    開借款資料所載連帶保證、借款金額、清償期限、利息及違
    約金之約定，並支票及退票理由單之記載為審核結果，確與
    原告所述之事實相符。又被告金雨公司、陳高鵬、商靜芬、
    丁○○、佑振公司於相當時期受合法通知後，並未於言詞辯
    論期日到場或提出準備書狀就上開情事為爭執，而被告蔣仁
    立雖抗辯其係借支票與金雨公司使用，並未取得任何利益，
    且願於原告給付金雨公司之金額範圍內負清償責任等語，然
    金雨公司係將該支票存入其設於告之備償專戶，若有兌現則
    用於清償向原告借款之款項，並非持向原告辦理票據兌現，
    則原告於該票據提示不獲兌現後，自得請求給付全部款項，
    被告蔣仁立之上開抗辯，本院經審酌後尚難為其有利之認定
    。故原告主張之事實，應可認為真實。從而，原告本於消費
    借貸、連帶保證之法律關係，請求被告金雨公司、陳高鵬、
    商靜芬、丁○○連帶給付原告如主文第一項所示之本金、利
    息及違約金；本於票據之法律關係，請求蔣仁立、佑振公司
    給付如主文第二、三所示之金額，均有理由，應予准許。又
    被告金雨公司、陳高鵬、商靜芬、丁○○所負之主文第一項
    所示之義務，與被告蔣仁立、佑振公司所負之主文第二、三
    所示之義務，係屬不真正連帶債務，爰併宣告如主文第四項
    所示之效果。至原告雖主張應於主文第一項所示金額全部清
    償完畢時，被告蔣仁立及佑振公司就主文第二、三項所示給
    付義務始得免除，然被告間既係負不真正連帶債務，且蔣仁
    立、佑振公司於給付後，金雨公司等人之給付義務於該給付
    範圍內即得為免除，則就衡平而言，自應以金雨公司等若已
    清償額超過主文第二、三項主文所示合計之金額即蔣仁立、
    佑振公司應給付之金額時，蔣仁立、佑振公司即免為給付義
    務，併予說明。
六、本件原告全部勝訴，其繳納之第一審訴訟費用即裁判費146,
    112 元及公示送達登報費600 元，合計146,712 元，應由被
    告金雨公司、陳高鵬、商靜芬、丁○○連帶負擔。
七、據上論結：本件原告之訴為有理由，依民事訴訟法第385 條
    第1 項前段、第79條、第85條第2 項，判決如主文。
中    華    民    國    97    年    10    月    9     日
                            民事第二庭
                                法  官  林紀元
以上正本係照原本作成。
如不服本判決，應於送達後20日內，向本院提出上訴狀並表明上
訴理由，如於本判決宣示後送達前提起上訴者，應於判決送達後
10日內補提上訴理由書（須附繕本）。
中    華    民    國    97    年    10    月    9     日
                                書記官  林怡君
┌──────────────────────────────────────────────────┐
│附表一：97年度重訴字第197號，金雨公司、陳高鵬、商靜芬、丁○○連帶給付部分，合計15,234,447元         │
├──┬──────┬─────┬────┬──────┬──────────────┬───────┤
│編號│應給付金額  │利息起算日│利    率│違約金起算日│違約金計算方式              │借款金額及利率│
├──┼──────┼─────┼────┼──────┼──────────────┼───────┤
│001 │7,024,447元 │97.04.02  │年息5.8%│97.04.12    │逾期清償在6 個月以內，按左開│7,200,000元   │
│    │            │          │        │            │利率10% ，逾期清償在6個月以 │按原告基準利率│
│    │            │          │        │            │上，其超過6 個月部分，按左開│加計年息1.36% │
│    │            │          │        │            │利率20%                     │機動計算      │
├──┼──────┼─────┼────┼──────┼──────────────┼───────┤
│002 │600,000     │同上      │同上    │同上        │同上                        │600,000元     │
│    │            │          │        │            │                            │同上          │
├──┼──────┼─────┼────┼──────┼──────────────┼───────┤
│003 │480,000     │同上      │同上    │同上        │同上                        │480,000元     │
│    │            │          │        │            │                            │同上          │
├──┼──────┼─────┼────┼──────┼──────────────┼───────┤
│004 │2,240,000   │同上      │同上    │同上        │同上                        │2,240,000元   │
│    │            │          │        │            │                            │同上          │
├──┼──────┼─────┼────┼──────┼──────────────┼───────┤
│005 │4,350,000   │同上      │同上    │同上        │同上                        │4,350,000元   │
│    │            │          │        │            │                            │同上          │
├──┼──────┼─────┼────┼──────┼──────────────┼───────┤
│006 │540,000     │同上      │同上    │同上        │同上                        │540,000元     │
│    │            │          │        │            │                            │同上          │
└──┴──────┴─────┴────┴──────┴──────────────┴───────┘
┌──────────────────────────────────────────────────┐
│附表二：戊○○○○○○○○○○○○○○                                                              │
├──┬──────┬─────┬──────┬────────┬───────┬──────┬───┤
│編號│發  票  人  │付  款  人│發  票  日  │票面金額(新台幣)│ 提  示  日   │利        息│ 備 考│
├──┼──────┼─────┼──────┼────────┼───────┼──────┼───┤
│001 │蔣仁立即惠群│華南商業銀│97.03.07    │336,210元       │97.03.07      │自提示日起按│      │
│    │文化資訊事業│行苓雅分行│            │                │              │年息6%      │      │
│    │出版社      │          │            │                │              │            │      │
│    │            │          │            │                │              │            │      │
└──┴──────┴─────┴──────┴────────┴───────┴──────┴───┘
┌──────────────────────────────────────────────────┐
│附表三：佑振有限公司                                                                                │
├──┬──────┬─────┬──────┬────────┬───────┬──────┬───┤
│編號│發  票  人  │付  款  人│發  票  日  │票面金額(新台幣)│ 提  示  日   │利        息│ 備 考│
├──┼──────┼─────┼──────┼────────┼───────┼──────┼───┤
│001 │佑振有限公司│華南商業銀│97.03.12    │343,850元       │97.03.12      │自提示日起按│      │
│    │            │行三民分行│            │                │              │年息6%      │      │
└──┴──────┴─────┴──────┴────────┴───────┴──────┴───┘


司法院資訊處製作；財團法人民間司法改革基金會備份。
